臺灣高等法院高雄分院民事判決　九十三年度上易字第四七號
　　上　訴　人　甲○○
　　被上 訴 人　台新國際商業銀行股份有限公司
　　法定代理人　乙○○
　　訴訟代理人　丙○○
當事人間請求清償借款事件，上訴人對於民國九十三年一月二十日臺灣高雄地方法院
九十二年度訴字第二九六○號第一審判決提起上訴，被上訴人並為訴之減縮，本院於
九十三年八月三十一日言詞辯論終結，判決如下：
    主      文
上訴駁回。
第一、二審訴訟費用（除減縮部分外）由上訴人負擔。
原判決所命給付之金額，減縮為上訴人應給付被上訴人新臺幣陸拾萬肆仟陸佰貳拾
參元，及自民國九十三年一月七日起至清償日止，按週年利率百分之六點五計算之利
息，暨自民國九十三年一月七日起至清償日止，按上開利率百分之二十計算之違約金
。
    事實及理由
一、按第二審訴之變更或追加，非經他造同意，不得為之，但擴張或減縮應受判決事
    項之聲明者，不在此限，民事訴訟法第四百四十六條第一項、第二百五十五條第
    一項第三款定有明文。本件被上訴人起訴請求判決「上訴人應給付被上訴人新台
    幣（下同）一百八十八萬七千九百六十九元，及其中一百零六萬三千九百四十四
    元自民國九十一年十一月十九日起至清償日止，按週年利率百分之六點九一五計
    算之利息，另八十二萬四千零二十五元自九十一年十二月十九日起至清償日止，
    按週年利率百分之六點五計算之利息，暨分別自九十一年十二月十九日及九十二
    年一月十九日起至清償日止，逾期在六個月以內者，按上開利率百分之十，逾期
    超過六個月者，按上開利率百分之二十計算之違約金」，嗣於起訴狀繕本送達後
    ，於原審就金額、利息及違約金部分減縮為「上訴人應給付被上訴人六十三萬九
    千六百零五元，及自九十二年十月十六日起至清償日止，按週年利率百分之六點
    五計算之利息，暨自九十二年十月十六日起至清償日止，按上開利率百分之二十
    計算之違約金」，再於本院減縮為「上訴人應給付被上訴人六十三萬四千六百二
    十三元，及自九十三年一月七日起至清償日止，按週年利率百分之六點五計算之
    利息，暨自九十三年一月七日起至清償日止，按上開利率百分之二十計算之違約
    金」，係屬減縮應受判決事項之聲明，參諸前揭規定，應予准許。
二、被上訴人主張：訴外人李瓊珠於九十一年六月十七日，邀同上訴人擔任連帶保證
    人，分別向被上訴人借款一百零八萬元及八十四萬元，約定借款期間均自九十一
    年六月十九日起至一百零四年六月十九日止，自借款日起按月平均攤付本息，約
    定利息分別按週年利率百分之六點九一五及百分之六點五計算，如有一期未依約
    繳款，全部債務視為到期，除仍按上開利率計息外，其逾期在六個月以內者，按
    上開利率百分之十，逾期超過六個月者，依上開約定利率百分之二十加計違約金
    。詎訴外人李瓊珠就上開二筆借款，未按期繳款，已視為全部到期，經被上訴人
    聲請臺灣高雄地方法院拍賣抵押物，經分配後，尚積欠本金六十三萬九千六百零
    五元，爰依連帶保證之法律關係提起本件訴訟等語。原審判決被上訴人勝訴，上
    訴人提起上訴，被上訴人於本院聲明：(1)上訴駁回。(2)原判決所命給付之金額，
    減縮為上訴人應給付被上訴人六十三萬四千六百二十三元，及自九十三年一月七
    日起至清償日止，按週年利率百分之六點五計算之利息，暨自九十三年一月七日
    起至清償日止，按上開利率百分之二十計算之違約金。
三、上訴人則以：其確為系爭二筆借款之連帶保證人，該借款為訴外人李瓊珠於八十
    四年七月十九日向被上訴人抵押借款，並於九十一年六月通知舊契約更換新契約
    ，至今李瓊珠已還款二百二十三萬四千一百四十七元。嗣訴外人李瓊珠經濟困難
    ，無力繳款，房屋被拍賣，被上訴人復分配一百三十八萬二千七百八十元，應予
    扣除等語，資為抗辯。其於本院聲明：(1)原判決廢棄。(2)被上訴人在第一審之訴
    駁回。
四、被上訴人主張上訴人為訴外人李瓊珠向被上訴人借用前開金額之連帶保證人，訴
    外人李瓊珠未按期清償本息，經被上訴人聲請拍賣抵押物之事實，已據其提出與
    其陳述內容相符之借款借據暨約定書、繳款明細表及強制執行計算書分配表等件
    為證（原審卷第六至十五頁、四三至四五頁），此部分為上訴人不爭執，自堪信
    為真實。惟上訴人以前開情詞置辯，經查：
  (一)上訴人抗辯，訴外人李瓊珠自八十四年起已還款二百二十三萬四千一百四十七元
    ，並提出李瓊珠台新銀行00000000000000號存款存摺為證（本院
    卷第九至一六頁），惟查本件借款係九十一年六月十七日所簽立，而該存摺於九
    十一年六月十七日以後之放款扣款，僅扣至九十一年九月十九日，合計六萬零八
    百零九元，至九十一年六月十七日以前之放款扣款自應與本件借款無關，尚難認
    係清償本件借款。上訴人雖抗辯系爭二筆借款係舊契約更換新契約云云，惟既係
    更換新契約，自應將舊契約已清償部分扣除，始另立本件新契約，是上訴人所辯
    核不足採。
  (二)上訴人又抗辯，訴外人李瓊珠於九十一年十二月二十七日繳三筆貸款金額八千元
    、六千元、五千元，於九十二年一月十四日繳三筆貸款金額一萬元、八千元、一
    萬元，於九十二年一月二十八日繳二筆貸款金額四千元、三千元，於九十二年三
    月十四日繳一筆八千元，於九十二年三月二十四日繳一筆八千元，於九十二年四
    月十八日繳一筆一萬元，於九十二年五月十六日繳一筆一萬元，是自九十一年十
    二月十九日起至九十二年五月十六日止，共繳九萬元云云，惟本件借款一百零八
    萬元部分，其貸款帳號為0000000000000號，於九十二年四月十八
    日清償一萬元後，其本金餘額為一百零六萬三千九百四十四元，而借款八十四萬
    元部分，其貸款帳號為00000000000000號，於九十二年三月二十
    四日清償八千元後，其本金餘額為八十二萬四千零二十五元，此有上訴人所提出
    放款本利收據記載可稽（本院卷第七四、七五頁），此金額與被上訴人於原審起
    訴請求者相同，再扣除訴外人李瓊珠另於九十二年五月十六日所繳一萬八千元（
    抵繳違約金三千五百八十七元、利息一萬四千四百一十三元，合計一萬八千元）
    ，於九十三年一月七日沖款執行所得款項結果，訴外人李瓊珠尚欠六十三萬四千
    六百二十三元，及自九十三年一月七日起至清償日止，按週年利率百分之六點五
    計算之利息，暨自九十三年一月七日起至清償日止，按上開利率百分之二十計算
    之違約金，此有被上訴人所提出催收帳卡查詢資料及內外債權收回明細可參（本
    院卷第五九至六一頁）。是上訴人抗辯訴外人李瓊珠清償上開款項未予扣除云云
    ，自無可取。
  (三)上訴人再抗辯，其於九十二年五月十六日所繳一萬元係抵繳本金云云，並提出現
    金收入傳票為證，惟為被上訴人所否認，按系爭借款約定書第九條已約定：「立
    約人所提出之給付或經貴行依約定自動轉帳取償之款項，不足清償立約人之全部
    債務時，依各項費用、違約金、利息、遲延利息及本金之順序抵充」，被上訴人
    既不同意先抵充借款原本，而以之抵充違約金、利息，依上開約定，自應准許，
    是上訴人前開抗辯，亦無足採。
五、綜上所述，被上訴人主張上訴人為訴外人李瓊珠向被上訴人系爭借款之連帶保證
    人，而李瓊珠尚積欠被上訴人如主文第三項所示之借款本金、利息及違約金未償
    還等情，應為可採，則被上訴人依連帶保證之法律關係，請求上訴人給付如主文
    第三項所示之金額，即屬正當，應予准許。是則原審判命上訴人如數給付，於法
    並無不合，上訴意旨指摘原判決不當，求予廢棄改判，為無理由，應予駁回其上
    訴。又本件事證已臻明確，兩造其餘攻擊防禦方法及舉證，核與判決結果無影響
    ，爰不一一論述，附此敘明。
據上論結，本件上訴為無理由，依民事訴訟法第四百四十九條第一項、第七十八條，
判決如主文。
中　　　華　　　民　　　國　　九十三　　年　　　九　　　月　　 十四 　　日
                                                民事第一庭
~B1審判長法　官　黃金石
~B2      法　官　吳登輝
~B3      法　官　魏式璧
正本係照原本作成。
不得上訴。
中　　　華　　　民　　　國　　九十三　　年　　　九　　　月　　 十四 　　日
~B法院書記官　唐奇燕
